臺灣臺南地方法院民事裁定　　　　　　　　96年度抗字第41號
抗　告　人　乙○○
相　對　人　財政部臺灣省南區國稅局
法定代理人　甲○○
上列當事人間聲請選任臨時管理人事件，抗告人對於民國96年3
月29日本院95年度聲字1427號裁定提起抗告，本院裁定如下：
    主  文
抗告駁回。
抗告程序費用新台幣壹仟元由抗告人負擔。
    理  由
一、按有限公司係由一人以上股東所組織，就其出資額為限，對
    公司負其責任之公司。公司應至少置董事一人執行業務並代
    表公司。董事會不為或不能行使職權，致公司有受損害之虞
    時，法院因利害關係人或檢察官之聲請，得選任一人以上之
    臨時管理人，代行董事長及董事會之職權，但不得為不利於
    公司之行為。法人之董事一人、數人或全體不能或怠於行使
    職權，或對於法人之事務有自身利害關係，致法人有受損害
    之虞時，法院因主管機關、檢察官或利害關係人之聲請，得
    選任臨時董事代行其職權，但不得為不利於法人之行為。公
    司法第2條第1項第2款、第108條第1項前段、第108條第4項
    準用同法第208條之1第1項、非訟事件法第64條第1項分別定
    有明文。是公司或法人臨時管理人之選任，係以保障公司或
    法人不因董事會不為或不能行使職權，抑或全部董事均無法
    行使職權而有遭受損害之虞所由設，其選任自應以公司或法
    人之最佳利益為考量（最高法院93年度台抗字第477號裁定
    意旨參照）。
二、本件相對人以鎮唐山實業有限公司（公司統一編號：000000
    00號，設台南市○區○○里○○路90巷46號，下稱鎮唐山公
    司）滯欠民國93年度營利事業所得稅新台幣（下同）66,625
    元，然鎮唐山公司唯一董事蔡淑媛已於95年6月6日死亡，且
    迄未選任新代表人執行公司業務，致使相對人之營業稅單無
    法合法送達，而鎮唐山公司除設董事1人外，另有股東黃純
    滿、黃明道、黃國維及乙○○等4人，相對人乃依利害關係
    人之身分，為使相對人得合法送達鎮唐山公司之欠稅通知，
    爰依公司法第108條第4項準用同法第208條之1規定，聲請選
    任臨時管理人，以代行其董事職務等情，業據相對人提出蔡
    淑媛死亡登記申請書查詢、鎮唐山公司資料查詢、變更登記
    表、公司章程、營業稅稅籍資料查詢作業、欠稅明細資料查
    詢、營利事業所得稅欠稅查詢情形表等件為證，並相對人為
    政府之稅捐稽徵機關，對於違法逃漏稅者自有依法追徵之公
    法上義務，是相對人為本件之利害關係人，則原審依公司法
    第108條第4項準用同法第208條之1第1項之規定予以准許，
    自無不合。
三、抗告意旨略以：抗告人年僅24歲，年輕識淺，現尚在就學中
    ，並無營運、管理公司之實務經驗，顯無能力勝任此一臨時
    管理人職務，又抗告人在外就學，正專心於學業，若擔任公
    司臨時管理人，勢將往返奔波而無兼顧，反而影響抗告人之
    學業，並相對人聲請選任臨時管理人之目的是為稅捐稽徵，
    固有所據，惟選任抗告人為擔任此一職務，顯而易見是影響
    抗告人之就學、前程，至深且鉅，兩相比較，孰輕孰重？故
    抗告人建請鈞院選任記帳士或會計師等專業人士為臨時管理
    人，似應無不可等語，並提出學生證影本1紙為證。然查，
    鎮唐山公司之股東除已死亡之董事蔡淑媛外，雖有抗告人、
    黃純滿、黃明道及黃國雄等4名股東，惟經原審發函詢問該4
    人意見，其中黃純滿、黃明道及黃國雄均因戶籍地拆遷而無
    法送達，有送達回證2紙在卷可按，又衡諸公司法第108條第
    2項規定，股東之間本即得互推1人為執行業務董事之代理人
    ，且有限公司係由1人以上股東所組織，就其出資額，對公
    司負其責任之公司，則在選任鎮唐山公司之臨時管理人時，
    自以選任其原有股東為當，再參酌抗告人為鎮唐山公司之股
    東，應知悉鎮唐山公司業務運作情形，為使鎮唐山公司得有
    具備行使董事職權者代其回應相對人上開行政處分，以免鎮
    唐山公司受有損害，認以抗告人為鎮唐山公司之臨時管理人
    ，應較為適宜。從而，原審選任抗告人為鎮唐山公司之臨時
    管理人，自屬有據，抗告人以其現尚在就學中，無暇兼顧臨
    時管理人職務，並應選任記帳士或會計師等專業人士為臨時
    管理人云云，洵無足取，應予駁回。
四、又「依法應由關係人負擔費用者，法院裁定命關係人負擔時
    ，應一併確定其數額」、「前項費用之負擔有相對人者，準
    用民事訴訟法有關訴訟費用之規定」，非訟事件法第24條第
    1項及同法第21條第2項分別定有明文。本件抗告業經駁回在
    案，依上開法條規定，本院應予確定訴訟費用額。茲因抗告
    人提起本件抗告，除繳納抗告費1,000元外，未有其餘訴訟
    費用之支出。是以，本件應由抗告人負擔之訴訟費用額確定
    為1,000元。
五、據上論結，本件抗告為無理由，依非訟事件法第46條、第21
    條第2項、第24條第1項，民事訴訟法第495條之1第1項、第
    449條第1項、第78條，裁定如主文。
中　　華　　民　　國　　96　　年　　 5　　月　　31　　日
                  民事第二庭    審判長法　官  翁金緞
                                      法　官　李杭倫
                                      法　官　洪榮家
以上正本係照原本作成。
本件不得再抗告。
中　　華　　民　　國　　96　　年　　6 　　月　　1 　　日
                                      書記官  吳信助
